【裁判字號】    99,簡上,278
【裁判日期】    990531
【裁判案由】    恐嚇取財
【裁判全文】
臺灣桃園地方法院刑事判決             99年度簡上字第278號
公  訴  人  臺灣桃園地方法院檢察署檢察官
上  訴  人  乙○○
上列被告因恐嚇取財案件，不服本院民國99年1月28日99年度壢
簡字第46號第一審刑事簡易判決（聲請簡易判決處刑案號：98年
度偵字第23707 號），提起上訴，本院管轄第二審之合議庭審理
，判決如下︰
    主  文
上訴駁回。
乙○○緩刑貳年。
    事  實
一、乙○○可預見提供帳戶給他人使用，可能供詐騙集團掩飾或
    隱匿其等重大犯罪所得之財物，竟基於縱使該人將其帳戶用
    以從事恐嚇取財之財產犯罪行為，亦不違背其本意之幫助故
    意，於民國98年3 月7 日前某日，在桃園縣新屋交流道的麥
    當勞前，將其向安泰商業銀行（下稱安泰銀行）中壢分行，
    所申請設立帳號：00000000000000號帳戶之提款卡、密碼，
    提供予詐騙集團，以供詐騙集團成員犯罪之用。嗣前開犯罪
    集團成員意圖為自己不法所有，於98年3 月5 日甲○○在報
    紙上看見1 則「粉紅女郎舒壓、0000000000、裕農路670 號
    」之虛偽訊息，即於98年3 月7 日撥打電話與之聯絡，並相
    約在臺南市○區○○路花嫁汽車旅館見面，惟該名女子並未
    出現，而有1 名年籍姓名不詳之成年詐騙集團成員撥打電話
    恫稱要對甲○○家人不利，要求甲○○須匯款才能解決，致
    甲○○心生畏懼，依其指示至自動櫃員機匯入新臺幣（下同
    ）12,000元至乙○○前開安泰銀行中壢分行帳戶內，旋遭提
    領一空。嗣甲○○查覺有異，始報警究辦，經警循線查獲而
    悉上情。
二、案經甲○○訴由桃園縣政府警察局中壢分局報告臺灣桃園地
    方法院檢察署檢察官偵查起訴。
    理  由
一、上開犯罪事實，業據被告乙○○於本院準備程序及審理時坦
    承不諱，核與告訴人甲○○指述之情節相符，並有告訴人之
    臺灣土地銀行存摺影本、安泰銀行中壢分行檢送之被告上開
    帳戶之晶片金融卡掛失申請書影本、存款業務異動申請書影
    本等在卷可參。足見被告之自白確與事實相符，本件事證明
    確，被告犯行堪以認定，應依法論科。
二、按刑法上之幫助犯，係對於犯罪與正犯有共同之認識，而以
    幫助之意思，對於正犯資以助力，而未參與實施犯罪之行為
    者而言。被告基於幫助恐嚇取財之未必故意，交付帳戶存摺
    、金融卡予他人，並告知金融卡密碼，係為詐欺取財罪構成
    要件以外之行為，是核其所為，係犯刑法第30條第1 項前段
    、第346 條第1 項幫助恐嚇取財罪，為幫助犯，故依刑法第
    30條第2 項規定減輕其刑；至聲請簡易判決處刑意旨原認被
    告係犯幫助詐欺罪嫌云云，惟核被告上開所為，係以要對告
    訴人及家人不利之方式，迫使告訴人心生畏懼而交付財物，
    此與詐欺取財罪係使告訴人因詐術陷於錯誤而交付財物，尚
    有不同，本案犯罪事實應屬恐嚇取財而非詐欺取財犯行，原
    審判決亦同此認定，並基於社會事實同一之範圍，予以變更
    適用法條為刑法第346 條第1 項規定，核無違誤，附此敘明
    。
三、原審以被告犯行明確，並爰引刑事訴訟法第300 條規定變更
    起訴法條，而適用刑法第30條第1 項、第2 項前段、第346
    條第1 項、第41條第1 項前段、刑法施行法第1 條之1 第1
    項、第2 項前段之規定，並審酌被告提供其前開帳戶之提款
    卡及密碼，幫助上開正犯用以作為恐嚇取財犯罪取得款項之
    匯入、提領，助長不法份子之氣焰，使執法人員難以追查犯
    罪集團成員之真實身分，兼衡被害人所受損害，及其犯後猶
    卸詞狡辯等一切情狀，判處上訴人即被告有期徒刑3 月，如
    易科罰金以新臺幣1,000 元折算1 日；經核認事用法俱無違
    誤，量刑亦稱妥適，應予維持。被告即上訴人上訴意旨雖以
    ：本人為維護清白，對判決之犯罪事實深表不服，只為找工
    作被人所害，還必須受審判，為求清白，絕力抗告，祈司法
    還我公道云云；然承上所述，被告於本院準備程序及審理中
    業已對其上揭犯行自白不諱，並綜核上開證據足認被告犯行
    確屬實在，是其所辯，自無理由，其上訴應予駁回。
四、查被告前未曾受有期徒刑以上刑之宣告，有臺灣高等法院被
    告前案紀錄表在卷足徵，復被告於本院準備程序中已與告訴
    人達成和解，並賠償告訴人所受損失12,000元，告訴人亦表
    示不再追究等語，此有告訴人所撰寫之書函、臺灣土地銀行
    存摺類存款憑條各一份存卷為憑，足見被告已有悔意，並衡
    以被告僅係一時失慮致罹刑典，犯後態度亦稱良好，認其經
    此教訓後，當能知所警惕而無再犯之虞，是本院經核原審所
    宣告之刑，以暫不執行為適當，爰依刑法第74條第1 項第1
    款之規定，併予宣告緩刑2 年，以啟自新。
據上論斷，應依刑事訴訟法第455 條之1 第1 項、第3 項、第36
8 條，刑法第74條第1 項第1 款，判決如主文。
本案經檢察官王碩志到庭執行職務。
中    華    民    國    99    年    5     月    31    日
                刑事第十庭    審判長  法  官  江德民
                                      法  官  蘇昌澤
                                      法  官  華奕超
以上正本證明與原本無異。
不得上訴。
                                      書記官  常毓生
中    華    民    國    99    年    5     月    31    日

司法院資訊處製作；財團法人民間司法改革基金會備份。
